臺灣臺中地方法院民事判決
　　　　　　 110年度沙簡字第486號
原      告  王德興  
訴訟代理人  陳建志  
被      告  黃敬堯  


訴訟代理人  李忠助  
上列原告因被告過失傷害案件（本院110年度交簡字第291號），
提起刑事附帶民事訴訟請求損害賠償（本院110年度交簡附民字
第54號），經本院刑事庭裁定移送前來，本院於民國110年11月1
6日言詞辯論終結，判決如下：
    主      文
被告應給付原告新臺幣566,327元，及自民國110年2月26日起至
清償日止，依照週年利率5％計算之利息。
原告其餘之訴駁回。
訴訟費用由被告負擔10％，餘由原告負擔。
本判決第一項得假執行，但被告如以臺幣566,327元為原告預供
擔保，得免為假執行。
原告其餘假執行之聲請駁回。
    事實及理由
一、原告主張：被告於民國109年4月27日上午11時27分許，駕駛
    車牌號碼 000-0000號自用曳引車，沿臺中市后里區甲后路1
    段由西往東方向行駛，行駛至臺中市○○區○○路0段0000號前
    停等紅燈(其前方有其他車輛)，並於燈號轉變為綠燈而欲往
    前行駛時，本應注意車前狀況，並隨時採取必要之安全措施
    ，而依當時天候晴、日間自然光線、柏油路面、乾燥、無缺
    陷、無障礙物、視距良好，又無不能注意之情事，竟疏未注
    意及此即貿然前行，適原告騎乘車牌號碼000-0000號普通重
    型機車，自臺中市○○區○○路0段0000號前，由南往北方向欲
    自被告所駕駛之前開自用曳引車前穿越甲后路1段至對向車
    道，而與被告所駕駛之前揭車輛發生碰撞，致原告人、車倒
    地，因此受有左側遠端脛腓骨骨折、右足嚴重粉碎開放性骨
    折等傷害。被告過失傷害原告，經臺灣台中地方檢察署檢察
    官偵查起訴在案，被告對原告之損害應負損害賠償責任。原
    告因本件車禍之發生受有如下之損害：（一）醫療費用新臺
    幣（下同）124,032元。（二）工作薪資損失142,800元：原
    告在本件車禍前，為從事人力派遣之粗工工作，每月薪資約
    23,800元，109年4月27日車禍手術及住院15天至5月11日出
    院。109年7月2日再度手術及住院一星期，經醫師告知出院
    後需休息四個月(參證物二診斷證明書醫師囑言)。故經計算
    ，原告計有六個月不能工作。換言之，原告的工作薪資損失
    為142,800元(計算式：23,800元×6月=142,800元)。（三）
    機車修理費14,950元。（四）看護費用196,800元：本件原
    告因受前開傷害之看護費用，如以一天為2,400元計算。則
    原告住院22天(即15天+7天=22天)及醫囑專人照顧二個月之
    看護費用，合計即為196,800元(計算式: 2400元×82日= 196
    ,800元)。（五）勞動能力減損部分：原告經此車禍，造成
    左側遠端脛腓骨骨折、右足嚴重粉碎開放性骨折，右足並經
    多趾截趾，勞動能力已明顯減損。是故，敬請鈞院函請醫院
    鑑定原告車禍之傷勢，其殘障等級及減少勞動能力之比率為
    何?以利原告計算此部分之損害賠償金額。（六）精神慰撫
    金30萬元。以上損害總計778,582元。為此，爰依侵權行為
    之法律關係提起本件訴訟請求被告給付。並請求法院判決：
    （一）被告應給付原告778,582元，及自起訴狀繕本送達次
    日起至清償日止，依照年息5％計算之利息。（二）願供擔保
    ，請准宣告假執行
二、被告抗辯：原告與有過失。對於原告請求醫療費用118,032
    元無意見，車資6,000元沒有證據；工作薪資142,800元，沒
    有證據，且原告已經68歲，大於法定退休年齡；機車修理費
    14,950元，零件應折舊；看護費196,800元，天數無意見，
    是否需全日看護，及每日看護至多2,000元計算；原告已超
    過法定退休年齡，無勞動力減損之狀況；精神賠償應以200,
    000元為合理。並聲明：原告之訴駁回。如受不利益判決，
    願供擔保，請免予宣告假執行。訴訟費用由原告負擔。
三、本院之判斷：
 （一）按刑事訴訟判決所認定之事實，固非當然有拘束民事訴
       訟判決之效力，但民事法院調查刑事訴訟原有之證據，
       而斟酌其結果以判斷事實之真偽，並於判決內記明其得
       心證之理由，即非法所不許（最高法院49年台上字第929
       號判決意旨參照），是本院審理本件民事訴訟事件時，
       自得調查刑事訴訟卷內原有之證據，斟酌其結果以判斷
       事實之真偽，合先敘明。查本件車禍係因被告於109年4
       月27日上午11時27分許，駕駛車牌號碼 000-0000號自用
       曳引車，沿臺中市后里區甲后路1段由西往東方向行駛，
       行駛至臺中市○○區○○路0段0000號前停等紅燈(其前方有
       其他車輛)，並於燈號轉變為綠燈而欲往前行駛時，本應
       注意車前狀況，並隨時採取必要之安全措施，而依當時
       天候晴、日間自然光線、柏油路面、乾燥、無缺陷、無
       障礙物、視距良好，又無不能注意之情事，竟疏未注意
       及此即貿然前行，適原告騎乘車牌號碼000-0000號普通
       重型機車，自臺中市○○區○○路0段0000號前，由南往北方
       向欲自被告所駕駛之前開自用曳引車前穿越甲后路1段至
       對向車道，而與被告所駕駛之前揭車輛發生碰撞，致原
       告人、車倒地，因此受有左側遠端脛腓骨骨折、右足嚴
       重粉碎開放性骨折等傷害，被告並經本院認定犯過失傷
       害罪，而判處有期徒刑3月，如易科罰金，以1,000元折
       算1日確定等情，有本院110年度交簡字第291號刑事確定
       判決在卷可稽，並經本院調取該刑事案卷核閱無訛，堪
       以認定。原告主張被告就本件車禍之發生具有過失，堪
       可憑採。被告雖抗辯原告與有過失，然原告騎乘機車自
       加油站出口處出發起駛，欲穿越馬路，因遇對向車輛駛
       來而暫停於劃設網狀區域內被告駕駛車輛之右前方等待
       來車通過，被告駕駛車輛停置於劃設網狀區域內停等紅
       燈，因未應注意車前狀況，於燈號轉變為綠燈而欲往前
       行駛，不慎撞擊原告機車，原告正常騎乘機車，遇車暫
       停，難認為有何過失。
（二）按因故意或過失，不法侵害他人之權利者，負損害賠償責
      任；不法侵害他人之身體或健康者，對於被害人因此喪失
      或減少勞動能力或增加生活上之需要時，應負損害賠償責
      任；不法侵害他人之身體、健康、名譽、自由、信用、隱
      私、貞操，或不法侵害其他人格法益而情節重大者，被害
      人雖非財產上之損害，亦得請求賠償相當之金額，民法第
      184條第1項、第187條第1項前段、第193條第1項、第195
      條第1項分別定有明文。被告對於本件車禍事故，依上所
      述既存有過失，並因此造成原告前開傷害，對原告所受損
      害自應負損害賠償責任。茲就原告請求賠償之項目及數額
      是否有理由，分別說明如次：
   1、原告請求醫療費用118,032元部分，已據提出醫療機構診
      斷證明書及醫療費用單據，且為被告所不爭執，應認為可
      採。至於原告主張車資6,000元部分，並無證據證明，且
      為被告所爭執，本院即無從認定准許。
 　2、工作薪資損失142,800元部分：原告雖提出崇悅人力有限
      公司在職證明書，證明其於108年3月1日起，擔任清潔工
      （日薪1,000元），惟其備註欄記載：「只提供不作法院
      訴送（應為：訟）」，因此該在職證明，並無從作為原告
      工作所得之具體資料，且經本院調閱原告之稅務資料，原
      告於108年度並無申報所得、109年度亦僅有臺中市后里區
      公所獎金給予5,600元所得，並無崇悅人力有限公司給予
      薪資之所得資料，因此原告主張其受有無法工作之損失14
      2,800元，本院即無法認定。
　 3、機車修理費14,950元：不法毀損他人之物者，被害人得請
      求賠償其物因毀損所減少之價額；負損害賠償責任者，除
      法律另有規定或契約另有訂定外，應回復他方損害發生前
      之原狀。因回復原狀而應給付金錢者，自損害發生時起，
      加給利息。第1項情形，債權人得請求支付回復原狀所必
      要之費用，以代回復原狀。為民法第196條、第213條所明
      定。又請求賠償物被毀損所減少之價值，得以修護費用為
      估價標準，但以必要者為限，例如修理材料費以新品換舊
      品應予折舊（最高法院77年5月17日77年度第9次民事庭會
      議決議參照）。查，本件被告過失不法毀損原告機車，已
      如上述，依前開規定，自應負侵權行為損害賠償責任，則
      以修復金額作為賠償金額，自屬有據。又系爭車輛之零件
      修理既係以新零件更換破損之舊零件，依上開說明，自應
      將零件折舊部分予以扣除。查原告機車受損而需支出修理
      費用計14,950元（均為零件費用）。依行政院所頒固定資
      產耐用年數表及固定資產折舊率之規定，【機械腳踏車】
      之耐用年數為3年，依定率遞減法每年折舊1000分之536，
      另依營利事業所得稅查核準則第95條第6項規定「 固定資
      產提列折舊採用定率遞減法者，以1 年為計算單位，其使
      用期間未滿1 年者，按實際使用之月數相當於全年之比例
      計算之，不滿1月者，以1月計」，原告之機械腳踏車自出
      廠日104年（即2015年）7月，迄本件車禍發生時即109年4
      月27日，已使用逾3年，依上開說明，扣除折舊之累計金
      額應不得超過該資產成本原額10分之9。依此計算，系爭
      車輛更換新零件費用為14,950元，則扣除折舊後之零件費
      用為1,495元（計算式：149500.1＝1495）。
   4、看護費用196,800元部分：原告請求住院22日及2個月之看
      護費用，其看護日數部分為被告所不爭執。本院審酌原告
      所受傷害為左側遠端脛腓骨骨折、右足嚴重粉碎開放性骨
      折，實有專人全日照護之必要，認原告所主張之看護費用
      以每日2400元計算，應屬合理，因此原告請求看護費用19
      6,800元（計算式：【22+60】x2400＝196800），應有理由
      。
　5、勞動力減損部分：原告未提出證據，且為被告所爭執，應
     認為此部分無證據證明。
　6、精神慰撫金30萬元部分：慰撫金之賠償須以人格權遭遇侵
     害，使精神上受有痛苦為必要，其核給之標準固與財產上
     損害之計算不同，然非不可斟酌雙方身分資力與加害程度
     ，及其他各種情形核定相當之數額（最高法院51年度度台
     上字第223號判決意旨參照）。查，原告因本件車禍受有左
     側遠端脛腓骨骨折、右足嚴重粉碎開放性骨折等傷害，有
     原告所提之醫療機構診斷證明書為憑，堪認原告身體承受
     相當程度之疼痛外，精神上亦具相當之痛苦，原告請求被
     告賠償其所受非財產上之損害即精神慰撫金，洵屬有據。
     再原告為國小畢業、無業；被告為高職畢業，職業聯結車
     司機，此有警詢筆錄受詢問人欄記載可證，並參酌本院主
     動列印兩造之稅務電子閘門財產所得調件明細表所示二造
     財產狀況。本院斟酌原告受有前開傷害之傷勢程度、對原
     告身心造成之痛苦及兩造之教育程度、經濟狀況等情，認
     為原告請求被告賠償其精神上損害300,000元，尚屬過高，
     應以250,000元為適當。
　7、綜上所述，原告得主張受損害金額為566,327元（計算式：
     118032＋1495+196800+250000＝566327）。　 
（三）按給付有確定期限者，債務人自期限屆滿時起，負遲延責
      任。給付無確定期限者，債務人於債權人得請求給付時，
      經其催告而未為給付，自受催告時起，負遲延責任。其經
      債權人起訴而送達訴狀，或依督促程式送達支付命令，或
      為其他相類之行為者，與催告有同一之效力。民法第229
      條第1項及第2項定有明文。又遲延之債務，以支付金錢為
      標的者，債權人得請求依法定利率計算之遲延利息。但約
      定利率較高者，仍從其約定利率。應付利息之債務，其利
      率未經約定，亦無法律可據者，週年利率為5%。民法第23
      3條第1項及第203條亦有明文。本件原告對被告之前揭4,6
      12元損害賠償債權，既經原告起訴而送達訴狀，被告迄未
      給付，當應負遲延責任。是原告請求被告給付自起訴狀繕
      本送達被告翌日即110年2月26日起至清償日止，按年息5％
      計算之法定遲延利息，核屬有據，應予准許。
（四）綜上所述，原告依侵權行為之法律關係，請求被告給付原
      告566,327元，及如主文第1項所示之利息，為有理由，應
      予准許。至原告逾此範圍之請求，為無理由，應予駁回。
四、本件事證已臻明確，兩造其餘攻擊防禦方法，核與判決結果
    不生影響，自無庸逐一論述，附此敘明。
五、假執行之宣告：本件就原告勝訴部分係依民事訴訟法第427
    條第1項之規定適用簡易程序所為被告敗訴之判決，依同法
    第389條第1項第3款規定，應依職權宣告假執行。另依同法
    第436條第2項，適用同法第392條第2項規定，本院爰依被告
    聲請酌定相當擔保金額，宣告被告為原告預供擔保後，得免
    為假執行。至於原告請求不被允許部分的假執行聲請沒有理
    由，應予駁回。
六、訴訟費用負擔之依據：民事訴訟法第79條。　　　　　
中　　華　　民　　國　　110 　年　　11　　月　　30　　日
                        臺灣臺中地方法院沙鹿簡易庭  
                            法  官  劉國賓
正本係照原本作成。
如對本判決上訴，須於判決送達後20日內向本院提出上訴狀；如
委任律師提起上訴者，應一併繳納上訴審裁判費。 
中　　華　　民　　國　　110 　年　　11　　月　　30　　日
                            書記官  許宏谷